# 母公司对子公司外币借款产生的汇兑损益在合并报表时的处理

提问人：azhi 时间：2011-10-18 10:27:07
境内母公司以外币借款的形式借给境外子公司 1 亿美元，境外子公司将该外币对外投资，形成了长期股权投资 1 亿美元，子公司记账本位币为美元。 期末，母公司该外币借款确认了汇兑损失 5 千万，子公司外币报表折算成人民币后纳入合并范围。在合并层面，该公司有汇兑损失 5000 万，是否应该调整成“长期股权投资减值损失”？？
修改补充一下原帖：该项长投并未出现减值迹象。
该贴已经同步到 azhi的微博

回答人：chenyiwei
回复 tony868lamy 的帖子
不赞同将子公司报表由美元折算到人民币时产生的折算差额与母公司个别报表层面的汇兑损益抵销。尽管该交易是集团内部交易，但发生在两个功能货币不同的组成部分之间，因此其中一个组成部分的汇兑损益（损益项目）不能和另一组成部分的外币折算差额（其他综合收益项目）抵销，尽管两者可能是金额相同而方向相反的。
这与母公司直接以外币对外投资的区别在于：长期股权投资的持有方的功能货币不同。因此母公司（功能货币为人民币）持有的是一项外币货币性资产（内部债权），所以有汇兑损益影响。

回答人：chenyiwei
回复 tony868lamy 的帖子
不是。母公司（在合并报表层面可以理解为以人民币为功能货币的组成部分）会就其对另一以美元为功能货币的组成部分的货币性债权债务确认汇兑损益，这部分汇兑损益在合并报表层面是不能与另一组成部分的外币报表折算差额抵销的。
如我前面所回复的，这与母公司直接以美元对外投资对合并报表层面的影响是不同的，因为不同组成部分持有资产、负债的货币性／非货币性属性不同。

回答人：chenyiwei
回复 zhukui_2011 的帖子
其含义就是：属于对境外经营的子公司的净投资的外币货币性项目，其汇率变动的影响在合并报表层面不是计入汇兑损益，而是作为其他综合收益，计入“外币报表折算差额”项目。
实质上构成对子公司净投资的应收项目，也就是《企业会计准则第 2 号——长期股权投资》的应用指南中所提到的“其他实质上构成对被投资单位净投资的长期权益”，通常是指长期应收项目。比如，企业对被投资单位的长期债权，该债权没有明确的清收计划、且在可预见的未来期间不准备收回的，实质上构成对被投资单位的净投资。

提问人：tony868lamy 时间：2011-10-18 14:36:22
回复 chenyiwei 的帖子
就经济实质（只是一项对外股权投资）简单分析，集团主体是否应当将母公司形成的汇兑损失通过借记长期股权投资 贷记财务费用的方式冲平？这样一来集团合并报表也不会有外币报表差额与财务费用的影响存在。

回答人：chenyiwei
不应这样理解。资金在不同功能性货币的组成部分之间转移，本身对合并报表的影响就不同。

提问人：tony868lamy 时间：2011-10-18 14:45:52
经此一问，我总算是跳出了这类误区。
通俗的理解陈述，望陈老师再赐教。比如说，中国境内A集团设立一境外子公司B（假设注册资本为零），然后将A集团持有的1,000万美元银行存款汇到该境外子公司的银行账户（纯资金往来非资本金性质），假设该境外子公司以美元作为记账本位币。期末在集团合并报表层面，债权债务冲平，仅剩该笔资金1,000万美元，因为(美元)功能货币的贬值也确实形成了一项汇兑损失。再往前迈一步，即使上述境外子公司将1,000万购入一项投资，因为功能货币贬值原故，对境外子公司的债权也最终在合并报表层面形成一项真实的损失。即：资金在不同功能性货币的组成部分之间转移，本身对合并报表的影响不同。

回答人：chenyiwei
基本上是这样。

提问人：azhi 时间：2011-10-18 21:12:18
回复 chenyiwei 的帖子
陈版：这个问题我似乎弄明白了，现在一看你的回帖，我又迷糊了。 简化举例：母公司本年度成立境外全资子公司，注册资本为 1 美元，记账本位币为美元；母公司本年度以6.5亿人民币购汇 1 亿美元借给子公司，子公司以该 1 亿美元对外投资，持股比例较低且在活跃市场上不能取得公允价值，采用成本法核算。因此，报告日该子公司账上主要报表项目只有其他应付款 1 亿美元，长投 1 亿美元。
合并时怎么处理？ 母公司其他应收款6.5亿元人民币（ 1 亿美元），期末确认汇兑损失 500 万人民币，母公司其他应收款账面价值6.45亿元；子公司外币报表折算时由于只有实收资本 1 美元汇率采用发生时的即期汇率，其他均采用报表日的即期汇率，因此，该子公司外币报表折算差额几乎可以忽略不计，期末子公司折算后其他应付款6.45亿元人民币，长期股权投资6.45亿人民币。合并时，我原拟在合并报表中抵消往来款的同时，借记：长投 500 万，贷记：财务费用-汇兑损失 500 万，但看你的回帖似乎不太赞同这种处理，你认为正确的处理应该是怎样的？

回答人：chenyiwei
合并报表层面应同时反映汇兑损失 500 万元人民币和外币报表折算差额 500 万元人民币。

提问人：飘雪～ 时间：2012-07-28 00:11:58
回复 chenyiwei 的帖子
陈版，a公司有境外公司w，w本期收购境外b公司，w和b均用英镑作为记账本为币，商愈 20 英镑，合并日汇率 12 ，期末汇率 11 ，汇率变动导致商愈变动如何处理。

回答人：chenyiwei
由于W和B都以英镑为本位币，因此当W的合并报表折算到人民币（报告货币）时，商誉也是按照期末汇率计量的，其折合人民币金额的变动数体现在外币报表折算差额中。

回答人：chenyiwei
回复 飘雪～ 的帖子
实际操作中你说的两种方法都可以使用，但不论采用何种方法，最终结果应该是把由C产生的外币报表折算差额分配 40 ％给少数股权，即使采用你说的方法 1 ，也是要把外币报表折算差额追溯到其最初来源的。

提问人：zengfengxia 时间：2012-08-27 17:10:51
回复 zico9999 的帖子
根据讲解 2010 第 301 页，母公司含有实质上构成对子公司(境外经营)净投资的外币货币性项目的情况下，在编制合并财务报表时，应分别以下两种情况编制抵销分录：
（ 1 ）实质上构成对子公司净投资的外币货币性项目以母公司或子公司的记账本位币反映，该 外币货币性项目产生的汇兑差额应转入“外币报表折算差额”； （ 2 ）实质上构成对子公司净投资的外币货币性项目，以母、子公司的记账本位币以外的货币 反映，应将母、子公司此项外币货币性项目产生的汇兑差额相互抵销，差额计入“外币报表折算差额”。 我理解， 1 、A公司单表 4000 万美元的汇兑损益属于讲解中提到的第一种情况，在合并报表中应当计入外币报表折算差额； 2 、B如果是A的全资子公司的话，A合并报表的外币报表折算差额应当等于B的外币报表折算差额加上 4000 万美元的汇兑损益调整。

回答人：chenyiwei
前提是：该笔 4000 万美元的长期应付款构成了A集团对B公司的净投资的组成部分。

提问人：zico9999 时间：2013-04-11 15:26:41
陈版：如果境外子公司合并报表上有少数股东权益，那么该“少数股东权益”按照什么汇率折算合适呢？

回答人：chenyiwei
由于合并报表层面少数股东权益仅列报一个总数（不单列各具体项目，以及归属于少数股东的外币报表折算差额），所以可以简化为按期末汇率折算少数股东权益的期末余额。少数股东损益仍按平均汇率折算。

提问人：zico9999 时间：2013-04-15 09:55:47
假定上年A集团合并报表“外币报表折算差额”为 500 万，其中：A集团实质性构成投资的货币性金额为 100 万，那么本年在编制合并资产负债表时，应当对下属子公司外币报表按照本年末汇率，权益项目按照相应汇率折算。同时需要加上上年的 100 万和本期对应的构成实质性投资”货币性项目”汇率变动额~我的理解是否正确？？

回答人：chenyiwei
没有看懂你的问题？外币报表折算差额是最后的平衡数。